【裁判字號】    89,台上,1451
【裁判日期】    890317
【裁判案由】    妨害公務等
【裁判全文】
最高法院刑事判決                              八十九年度台上字第一四五一號
    上  訴  人  甲○○
    選任辯護人  林炳煌律師
右上訴人因妨害公務等罪案件，不服台灣高等法院中華民國八十七年一月二十六日第
二審判決（八十六年度上訴字第六三五二號，起訴案號：台灣士林地方法院檢察署八
十六年度偵字第七九六五號），提起上訴，本院判決如左：
    主  文
上訴駁回。
    理  由
一損壞公務員職務上掌管之物品罪部分：
按刑事訴訟法第三百七十七條規定，上訴於第三審法院，非以判決違背法令為理由，
不得為之。是提起第三審上訴，應以原判決違背法令為理由，係屬法定要件。如果上
訴理由狀並未依據卷內訴訟資料，具體指摘原判決不適用何種法則或如何適用不當，
或所指摘原判決違法情事，顯與法律規定得為第三審上訴理由之違法情形，不相適合
時，均應認其上訴為違背法律上之程式，予以駁回。本件原判決依憑證人即警員李文
仁、張原綺在檢察官偵查中及第一審審理時之證言暨分別出具之報告書，卷附之警車
受損照片、道路交通事故調查報告表、違反道路交通管理事件通知單（影本）等證據
資料，認定上訴人甲○○有其事實欄所載駕駛營業小客車故意擦撞損壞警員李文仁所
駕駛警車之犯行。對於上訴人否認此部分犯罪，所為因李文仁駕駛之警車行駛於兩車
道中線，伊駕車前行，不小心才與警車發生擦撞，並非故意之辯解，認係事後卸責飾
詞，不足採信，亦於理由欄內詳加指駁。因將第一審此部分之判決撤銷，改判仍適用
刑法第一百三十八條論處上訴人損壞公務員職務上掌管之物品罪刑（處有期徒刑六月
）。上訴人對此部分之上訴意旨略謂：依警製道路交通事故調查表所附現場圖觀之，
上訴人所駕駛之計程車（營業小客車）係行駛於外側車道而非路肩，李文仁駕駛之警
車係行駛於內側車道要轉入外側車道，未注意後方上訴人之來車，致上訴人閃避不及
而擦撞，原判決認定上訴人由路肩加速，故意衝撞警車等情，與上開現場圖不符，自
屬違法；上訴人與內政部警政署國道公路警察局（下稱國道公路警察局）成立之和解
書上記載事出意外，雙方同意和解，倘上訴人係故意撞及警車，該國道公路警察局第
一警察隊何能同意和解，原判決採證顯有瑕疵；上訴人若係故意由路肩撞及警車，則
上訴人之計程車應以車頭撞及警車右側，而非上訴人之計程車僅左側車門擦損，且地
點應在外側車道靠路肩處，而非在內外側車道間，原判決認定事實與經驗法則不符；
上訴人駕駛之計程車內載有妻、孫三人，自不可能故意製造車禍，原審就上訴人並非
故意之辯解未加查證，認定事實殊失依據；上訴人被帶至警局後，即被拷上手拷，警
訊筆錄又未記載上訴人是否願意選任辯護人到場，警訊筆錄在程序上顯然違法；第一
審判決認上訴人犯行輕微，僅處以有期徒刑三月並宣告緩刑三年，原判決撤銷改判，
反加倍量刑，並無根據云云。惟查原審就上訴人否認有故意駕車撞損李文仁警員所駕
駛警車之辯解，已依法加以調查，並依調查所得之卷證資料，於原判決內明其不足
採信之理由。又上訴人因違規行駛於路肩超車，不滿警員李文仁取締，對李文仁施以
強暴又出言辱罵（妨害公務員執行職務而施以強暴及侮辱公務員部分，業經判決確定
，詳如後述），駕乘第一二九號巡邏車之警員張原綺、陳國賓趕抵支援，舉發完畢，
李文仁先行駕駛第一二三號巡邏車離去，不料上訴人又駕車行駛路肩尾追，經張原綺
、陳國賓多次攔截均不予理會，陳國賓即以無線電通報李文仁應注意警戒上訴人之追
撞，不久果見上訴人所駕汽車由路肩「橫撞」在外側車道之李文仁所駕駛上開警車，
李文仁向內側車道閃避不及，警車右側果遭上訴人汽車左側擦撞凹陷損壞等情，業據
張原綺於檢察官偵查中供證綦詳，復有其與陳國賓共同出具之報告書載明可稽，核與
李文仁所述情節相符。足見警製道路交通事故調查報告表所附現場圖顯示者，乃上訴
人駕車由路肩追及李文仁駕駛之警車，再以「撗撞」方式向左駛入外側車道，李文仁
向左閃避不及，警車右側車門遭上訴人汽車左側車門擦撞停車之現場情形，原判決對
此部分事實之認定，與現場圖並無任何不符情事，亦與客觀上存在之經驗法則無違，
自不容上訴意旨，憑其個人主觀意見，任意指為違法。而卷附上訴人與國道公路警察
局第一警察隊於民國八十六年十月十六日成立之和解書，核其內容，主要在於上訴人
願意賠償警車所受損害成立之民事和解，和解條件雖有「事出意外」一語，然此乃新
光產物保險股份有限公司事先印製之制式和解書，尚難執此指為原判決採證認事違背
法令。再刑事訴訟法第九十五條第三款有關訊問被告應先告知得選任辯護人之規定，
係八十六年十二月十九日修正公布時增訂，上訴人經警於八十六年七月二十七日製作
之警訊筆錄，不論是否違背程序規定，原判決並未採為認定上訴人此部分犯罪所憑之
證據，況上訴人在原審辯論終結前，未曾主張該警訊筆錄之製作違法，自不得主張新
事實或提出新證據為第三審之上訴理由。至刑之量定及是否宣告緩刑，乃實體法上賦
予法院得為自由裁量之職權。第一審就此部分判決後，檢察官認僅輕判有期徒刑三月
並諭知緩刑三年，難收懲儆之效，提起第二審上訴，要求改處較重之刑並撤銷緩刑，
原審認有理由，始予以撤銷改判，已於原判決內詳述其改判之理由。上訴意旨，就原
審本於職權自由裁量之事項，空泛指為違法，殊非合法之第三審上訴理由。依上開說
明，此部分上訴為違背法律上之程式，應予駁回。
二妨害公務員執行職務而施以強暴及侮辱公務員罪部分：
按刑事訴訟法第三百七十六條所列各罪之案件，經第二審判決者，不得上訴於第三審
法院，此觀該法條之規定甚明。原判決適用刑法第一百三十五條第一項論處上訴人意
圖妨害公務員依法執行一定之職務而施強暴罪刑及同法第一百四十條第一項論處上訴
人於公務員依法執行職務時，當場侮辱罪刑，查上開二罪名均屬刑事訴訟法第三百七
十六條第一款之案件，依上開說明，既經第二審判決即告確定，均不得上訴於第三審
法院，上訴人皆一併提起上訴，顯為法所不許，亦俱應予駁回。
據上論結，應依刑事訴訟法第三百九十五條前段，判決如主文。
中      華      民      國    八十九    年      三      月     十七     日
                              最高法院刑事第一庭
                                  審判長法官  施  文  仁
                                        法官  張  淳  淙
                                        法官  林  永  茂
                                        法官  蕭  仰  歸
                                        法官  蔡  清  遊
      右正本證明與原本無異
                                              書  記  官
中      華      民      國    八十九    年      三      月    二十三    日


司法院資訊處製作；財團法人民間司法改革基金會備份。
